臺灣高等法院刑事判決　　　　　　　　100年度上訴字第205號
上　訴　人
即　被　告　鍾富元
　　　　　　官玉平
前列二人共同
選任辯護人　賴玉梅律師
　　　　　　周福珊律師
　　　　　　王嘉斌律師
上　訴　人
即　被　告　蘇國成
上列上訴人因妨害自由等案件，不服臺灣板橋地方法院98年度訴
字第4115號、99年度訴字第2068號，中華民國99年9月30日第一
審判決（起訴案號：臺灣板橋地方法院檢察署98年度調偵字第
1667號，及追加起訴：99年度蒞追字第4號），提起上訴，本院
判決如下：
    主  文
原判決撤銷。
鍾富元共同犯傷害罪，處有期徒刑柒月；又共同犯強制罪，處有
期徒刑月。應執行有期徒刑捌月，緩刑年。
官玉平共同犯傷害罪，處有期徒刑捌月；又共同犯強制罪，處有
期徒刑月。應執行有期徒刑拾月，緩刑年。
蘇國成無罪。
    事  實
一、緣蘇昱騰（業經原審判決有罪確定）於民國97年9月27日下
    午8時50分許，騎乘車牌號碼511-DER號重型機車，沿臺北縣
    樹林市（現已改制為新北市樹林區○○○街○段往土城方向
    行駛，於行經新北市○○區○○街一段21巷1號前時，適有
    陳星江駕駛車牌號碼1490-EX號自用小客車停在對向車道欲
    往左迴轉，蘇昱騰見狀隨即緊急煞車，惟因天雨路滑而摔倒
    受傷（二車並未發生擦撞），蘇昱騰起身後見陳星江駕車逕
    行離去，即向員警報案，並通知官玉平，進而輾轉聯絡林信
    棋（已於99年8月10日死亡，另由原審為不受理判決）、楊
    聖龍、廖振凱、劉益昌、林柏忻（以上四人業經原審判決有
    罪確定）、鍾富元等人，前往新北市政府警察局樹林分局柑
    園派出所等候陳星江進行協調，嗣於同日下午11時許，李魁
    昇陪同陳星江至柑園派出所與蘇昱騰等人進行協商，期間因
    李魁昇向蘇昱騰等人表示：「你們應該請陳星江吃豬腳麵線
    」等語，使蘇昱騰等人心生不滿，雙方遂爆發口角爭執，員
    警指示李魁昇、陳星江先行駕車離去。蘇昱騰等人見狀，即
    由蘇昱騰將其自用小客車之鑰匙交出，由楊聖龍、廖振凱、
    鍾富元、林柏忻先行分別駕駛蘇昱騰父親所有之汽車或騎乘
    機車尾隨李魁昇、陳星江。另由林信棋開車搭載蘇昱騰、劉
    益昌、官玉平等人，期間官玉平接獲電話通知，已將李魁昇
    、陳星江所駕駛車牌號碼4607-DM號自用小客車攔下，蘇昱
    騰與官玉平討論後並指示「用講的沒辦法講，就看怎麼處理
    」等語。而楊聖龍、廖振凱、鍾富元、林柏忻駕車或騎機車
    尾隨李魁昇、陳星江所駕駛車牌號碼4607-DM號自用小客車
    ，於同日下午11時30分許，適見該車牌號碼4607-DM號自用
    小客車在新北市○○區○○街一段21巷1號前停車，因而將
    李魁昇、陳星江2人攔下，並與隨後駕車趕到之林信棋、蘇
    昱騰、官玉平、劉益昌及2名真實姓名、年籍不詳之成年人
    共同基於對李魁昇、陳星江為傷害及妨害自由之犯意聯絡，
    由蘇昱騰、官玉平、劉益昌在旁助勢，廖振凱、楊聖龍、鍾
    富元、林信棋及另2名真實姓名、年籍不詳之成年人分持棍
    棒或徒手、持磚塊，砸毀上開自用小客車之前擋風玻璃、駕
    駛座、副駕駛座車窗（毀損部分，業據撤回告訴，另經臺灣
    板橋地方法院檢察署檢察官為不起訴處分），並共同毆打李
    魁昇、陳星江2人之臉部、頭部、身體等處，並於李魁昇、
    陳星江欲開門逃出時，自車外將車門關上，以此強暴方式，
    妨害李魁昇、陳星江開啟車門離開汽車之權利行使（尚未達
    私行拘禁或剝奪行動自由之程度），並持續毆打，致使李魁
    昇受有臉部多處挫傷併下頜骨骨折併下排多顆牙齒脫落、左
    臉部撕裂傷1公分、左手第四指指骨骨折、雙肩挫傷等傷害
    （傷害陳星江部分，業據陳星江於原審審理時當庭撤回告訴
    ）。
二、案經李魁昇、陳星江訴由新北市政府警察局樹林分局移送臺
    灣板橋地方法院檢察署檢察官偵查起訴。
    理  由
壹、有罪部分
一、證據能力部分：
  (一)按被告以外之人於審判外之陳述，雖不符刑事訴訟法第159
    條之1至第159條之4之規定，而經當事人於審判程序同意作
    為證據，法院審酌該言詞陳述或書面陳述作成時之情況，認
    為適當者，亦得為證據；當事人、代理人或辯護人於法院調
    查證據時，知有刑事訴訟法第159條第1項不得為證據之情形
    ，而未於言詞辯論終結前聲明異議者，視為有前項之同意，
    刑事訴訟法第159條之5第1項、第2項分有明文。經查，本判
    決下列所引用被告以外人於審判外陳述之證據，檢察官、被
    告、辯護人於本院言詞辯論終結前均未聲明異議，本院審酌
    上開證據資料製作時之情況，尚無違法不當及證明力明顯過
    低之瑕疵，亦認為以之作為證據應屬適當，故揆諸上開規定
    ，爰依刑事訴訟法第159條之5規定，認上揭證據資料均有證
    據能力。
  (二)本院下列所引用卷內之文書證據及物證，並無證據證明係公
    務員違背法定程序所取得，檢察官、被告、辯護人等於本院
    亦均未主張排除下列文書證據及物證之證據能力，且迄本院
    言詞辯論終結前均未表示異議，本院審酌前揭文書證據及物
    證並非公務員違背法定程序所取得，亦無刑事訴訟法第159
    條之4顯有不可信之情況，故下列文書及物證應均有證據能
    力。
二、訊據上訴人即被告鍾富元固坦承當天有到新北市○○區○○
    街一段21巷1號之現場，惟矢口否認有何傷害、妨害自由犯
    行，辯稱：伊從頭至尾都站在旁邊，起衝突打起來，伊與廖
    振凱就離開云云；上訴人即被告官玉平固坦承當天有到新北
    市○○區○○街一段21巷1號之現場，惟矢口否認有何傷害
    、妨害自由犯行，辯稱：伊距離很遠大約100公尺，伊沒有
    傷害告訴人云云。經查：
  (一)上揭同案被告蘇昱騰騎乘車牌號碼511-DER號重型機車，行
    經臺北縣樹林市○○街○段21巷1號前時，適有被害人陳星
    江駕駛車牌號碼1490-EX號自用小客車停在對向車道欲往左
    迴轉，蘇昱騰見狀隨即緊急煞車，惟因天雨路滑而摔倒受傷
    ，蘇昱騰起身後見陳星江駕車逕行離去，隨後向員警報案，
    通知被告官玉平，並進而輾轉聯絡林信棋、楊聖龍、廖振凱
    、鍾富元、劉益昌、林柏忻等人，前往臺北縣政府警察局樹
    林分局柑園派出所等候陳星江到場進行協調，嗣李魁昇陪同
    陳星江至柑園派出所與蘇昱騰等人進行協商，期間因李魁昇
    向蘇昱騰等人表示：「你們應該請陳星江吃豬腳麵線」等語
    ，使蘇昱騰等人心生不滿，雙方遂爆發口角爭執，員警乃指
    示李魁昇、陳星江先行駕車離去等情，業經被告鍾富元、官
    玉平於警詢及偵訊時供承不諱（見97年度偵字第31485號卷
    第29、39、95、98頁），核與證人即同案被告蘇昱騰、林信
    棋、楊聖龍、廖振凱、劉益昌分別於警詢、偵查中證述（見
    偵查卷第16-17、107、137-138；21、81；26、104-105；33
    、92；39、98頁）及證人即同案被告林柏忻於原審審理時所
    證（見原審98年度訴字第4115號卷二第7至8頁）、證人即告
    訴人李魁昇及被害人陳星江於警詢、偵查證述（見偵查卷第
    5、70；11、70頁）相符，堪信為真實。
  (二)告訴人李魁昇駕駛車牌號碼4607-DM號搭載被害人陳星江離
    開上揭柑園派出所後，在臺北縣樹林市○○街○段21巷1號
    附近停車時，遭到數人以磚頭、木棍、鐵條等毆打並砸車，
    在此期間告訴人李魁昇、被害人陳星江分別想打開駕駛座或
    後座右方車門離開該車以還擊或避免毆打，惟於推開車門時
    ，即遭人將車門推回或踹回。告訴人李魁昇受有臉部多處挫
    傷併下頜骨骨折併下排多顆牙齒脫落、左臉部撕裂傷1公分
    、左手第四指指骨骨折等傷害等情，業經證人即告訴人李魁
    昇及被害人陳星江於警詢、偵查及原審審理時證述明確（見
    偵卷第4-6、10-12、76-77頁、同上原審卷二第9至12、40、
    41、66、67頁），並有告訴人李魁昇之財團法人恩主公醫院
    診斷證明書、告訴人李魁昇受傷及車牌號碼4607-DM號汽車
    被砸毀及現場監視器翻拍照片及本院就現場監視器畫面所為
    勘驗筆錄及翻拍照片1件可按（見偵查卷第43、45-47、48-5
    2、54-62頁、原審98年度訴字第4115號卷一第113至128頁）
    。
  (三)證人即共同被告林信棋於偵查中證述：當天被告官玉平打電
    話予伊告知朋友出車禍，要伊到柑園派出所，伊到場後，受
    傷之「哲銘」（即蘇昱騰）及朋友十幾人已在場，對方（指
    被害人陳星江等）來以後，本已達成協議，因對方（應指告
    訴人李魁昇）講說要蘇昱騰請吃豬腳麵線，楊聖龍很生氣表
    示不用講了，對方（指告訴人李魁昇、被害人陳星江）離開
    ，「阿龍」（即楊聖龍）向蘇昱騰拿蘇昱騰父親所有汽車之
    鑰匙，去追對方攔人，楊聖龍載「阿凱」（應指廖振凱）、
    「阿元」（應指鍾富元），還有一個被告官玉平友人綽號「
    白痴」（應指林柏忻）等人騎機車，共是一臺汽車、二臺機
    車。伊當天離開柑園派出所搭載蘇昱騰、官玉平、劉益昌等
    人，行經新北市樹林區柑城橋時，有人打電話給官玉平，說
    人已經攔到，官玉平就把電話給蘇昱騰，蘇昱騰就以臺語說
    用講的沒辦法講，就看怎麼樣處理。蘇昱騰就說他們人在前
    面，已經攔到對方，叫伊停車，伊就將車停在蘇昱騰父親所
    有汽車後方，蘇昱騰隨即下車，將其父親所有汽車開到對向
    ，伊與劉益昌、官玉平下車，站在車旁。此時廖振凱就拿東
    西敲駕駛座車窗，另一名穿紅色衣服之人及綽號「國成」之
    人則拿鋁棒打駕駛座之李魁昇，楊聖龍就衝到副駕駛座拿棍
    子、磚塊打破車子擋風玻璃、副駕駛座及後座車窗，劉益昌
    插手在旁觀看，打了約1、2分鐘，對方就開車離去。約有5
    、6個人持棍子、鋁棒、磚塊或徒手毆打被害人，駕駛座的
    部分有廖振凱、穿紅衣服之人、「國成」及一個不認識的。
    副駕駛座的有楊聖龍、「白痴」（指林柏忻）、鍾富元。伊
    有拿磚塊砸被害人後座車窗玻璃等情明確（見偵查卷第81-8
    3頁），其中，就同案被告廖振凱、楊聖龍、林柏忻、、林
    信棋及被告鍾富元等人分別有毆打告訴人李魁昇、被害人陳
    星江或砸車等情節，核與證人即共同被告劉益昌於偵查中證
    述：「阿本」（指林信棋）、「白痴」（指林柏忻）、廖振
    凱、鍾富元、「阿龍」（指楊聖龍）及另外3、4個伊不認識
    之人毆打被害人及砸車。「阿本」（即林信棋）拿磚頭砸車
    、楊聖龍是在副駕駛座拿鐵棍戳坐在副駕駛座的人，廖振凱
    、鍾富元、「白痴」（即林柏忻）應該是徒手毆打被害人，
    官玉平、蘇昱騰在車子後面看等情（見偵卷第92-94頁），
    大致相合。
  (四)綽號「阿元」之被告鍾富元有於上揭時、地毆打被害人等情
    節，業經證人即共同被告林信棋、劉益昌於偵訊中證述明確
    （見偵卷第82、83；93-94頁）。且經原審勘驗現場監視畫
    面，其中經標示為D男之人確實有走向該車駕駛座附近，再
    走至附近店家騎樓下，又走至該車右方站在G男（即楊聖龍
    ）後方，復繞回該車左方處，且該擷取照片上D男為被告鍾
    富元，亦經被告鍾富元所供明，復有原審勘驗筆錄、監視器
    翻拍照片、準備程序筆錄（圖3、4、10至12）可按（見同上
    原審卷一第113頁反面、115至128頁、110頁反面）。故被告
    鍾富元上揭所辯伊站在旁邊等情與事實不符，顯係事後卸責
    之詞，不足採信。
  (五)綽號「官妹」之被告官玉平雖以上揭情詞置辯，惟證人即共
    同被告林信棋於偵查中結證稱：當天被告官玉平打電話予伊
    告知朋友出車禍，要伊到柑園派出所。伊當天離開柑園派出
    所搭載蘇昱騰、官玉平、劉益昌等人，行經新北市樹林區柑
    城橋時，有人打電話給官玉平，說人已經攔到，官玉平就把
    電話給蘇昱騰，蘇昱騰就以臺語說用講的沒辦法講，就看怎
    麼樣處理。蘇昱騰就說他們人在前面，已經攔到對方，叫伊
    停車，伊就將車停在蘇昱騰父親所有汽車後方，蘇昱騰隨即
    下車，將其父親所有汽車開到對向，伊與劉益昌、官玉平下
    車，站在車旁。此時廖振凱就拿東西敲駕駛座車窗，另一名
    穿紅色衣服之人及綽號「國成」之人則拿鋁棒打駕駛座之李
    魁昇，楊聖龍就衝到副駕駛座拿棍子、磚塊打破車子擋風玻
    璃、副駕駛座及後座車窗，劉益昌插手在旁觀看，打了約1
    、2分鐘，對方就開車離去。約有5、6個人持棍子、鋁棒、
    磚塊或徒手毆打被害人，駕駛座的部分有廖振凱、穿紅衣服
    之人、「國成」及一個不認識的。副駕駛座的有楊聖龍、「
    白痴」（指林柏忻）、鍾富元。伊有拿磚塊砸被害人後座車
    窗玻璃等情明確（見偵查卷第81-83頁），已如上述。嗣於
    原審訊問時亦供稱：「...那天下大雨，我是跟蘇昱騰、官
    玉平、劉益昌最後走的。因為半路上坐在後面的蘇昱騰他女
    友、官玉平、蘇昱騰不知道是誰接到電話，叫我繞道現場去
    ，我才會到現場，當時副駕駛座是劉益昌。官玉平問我現場
    如何走，我說應該知道，我就繞去現場了。蘇昱騰跟官玉平
    在商量，說到現場要用講的看看，如果不能講再看怎樣。」
    等語（見原審卷一第112頁）。又被告官玉平在案發當時有
    在車子後方觀看等情，亦經證人即共同被告林信棋、劉益昌
    於偵查中證述明確一致（見偵卷第83、93、94頁）。則被告
    官玉平於知悉蘇昱騰發生車禍後，即打電話連絡林信棋等人
    到柑園派出所，嗣因與告訴人等協調不成，亦與蘇昱騰共同
    坐車離開，一同去追尋告訴人，嗣於獲悉楊聖龍等攔到告訴
    人等所駕駛車輛後，除詢問林信祺如何前往該地點外，即將
    電話交給被告蘇昱騰，並與蘇昱騰商量，蘇昱騰即說到現場
    要用講的看看，如果不能講再看怎樣等語意而言，被告官玉
    平與蘇昱騰顯係位於指揮授意同案被告楊聖龍等將毆打告訴
    人等之地位。又被告官玉平並隨即一同到現場並下車觀看，
    並未離開或出面制止情節而言，被告官玉平知悉被告楊聖龍
    等將毆打告訴人等並為妨害開啟車門下車之權利行使，應認
    有參與犯意聯絡且在現場助勢等情明確。被告官玉平所辯當
    時係因要回家才搭乘林信棋所駕車輛云云，自無足取。
  (六)綜上所述，本件被告鍾富元、官玉平等所犯傷害、強制罪事
    證明確，犯行均堪以認定。
三、論罪科刑：
  (一)核被告鍾富元、官玉平所為共同毆打告訴人李魁昇成傷並妨
    害告訴人李魁昇、陳星江開啟車門離開汽車之權利行使，分
    別係犯刑法第277條第1項傷害罪及同法第304條第1項之強制
    罪。公訴意旨認被告等於告訴人李魁昇、被害人陳星江欲開
    門逃出時，自車外將車門關上等情，係觸犯同法第302條之
    妨害自由罪，惟被告等於告訴人李魁昇、陳星江欲開門之時
    妨害車門開啟，其目的應在便於渠等繼續毆打告訴人等，尚
    無私行拘禁或剝奪告訴人等行動自由之犯意，且渠所使用之
    關上車門強暴手段，尚未足以完全剝奪告訴人等之行動自由
    ，僅止於妨害告訴人等開啟車門權利之行使，公訴意旨尚有
    未洽，惟因二者基本社會事實同一，爰依法變更起訴法條。
    又告訴人李魁昇因被告等本案傷害行為而受有下排多顆牙齒
    脫落之傷害，經醫師治療診斷可以植牙一節，亦經告訴人李
    魁昇於原審審理時證述明確（見原審卷二第41頁），是本院
    認非屬於刑法第10條第4項第6款所列之重大不治或難治之傷
    害，而公訴人於原審請求向醫院函詢被害人李魁昇所受傷害
    是否構成重傷部分，本院認為並無必要，附此指明。
  (二)被告鍾富元、官玉平與蘇昱騰、楊聖龍、廖振凱、劉益昌、
    林柏忻、林信棋（已歿）及另2名真實姓名、年籍不詳之人
    間，就上揭傷害告訴人李魁昇並妨害其開啟車門離開汽車之
    權利行使以及妨害被害人陳星江開啟車門離開汽車之權利行
    使之犯行間，均有犯意聯絡及行為分擔，均為共同正犯。
  (三)被告鍾富元、官玉平所為共同妨害告訴人李魁昇、陳星江行
    使權利之犯行，為一行為觸犯二個強制罪，為想像競合犯，
    應從一重之強制罪處斷。至被告等以同一傷害行為，打傷被
    害人李魁昇、陳星江二人，因陳星江部分業於原審撤回告訴
    ，檢察官認此部分與上被告等傷害李魁昇部分屬想競合犯裁
    判上一罪關係，爰不另為不受理判決之諭知。被告二人所犯
    傷害罪及強制罪間，犯意各別，行為互異，應予分論併罰。
四、原審以被告鍾富元、官玉平二人犯行事證明確，因予論科，
    固非無見。惟查：(一)被告鍾富元、官玉平二人所犯共同傷害
    李魁昇、陳星江部分，為想像競合犯，屬裁判上一罪，陳星
    江部分雖經撤回告訴，理應不另為不受理判決之諭知，原審
    就此部分另為不受理之判決，尚有可議；(二)被告二人所犯共
    同傷害李魁昇及妨害李魁昇、陳星江行使權利部分，犯意各
    別，行為互異，應予分論併罰，原判決認被告二人共同傷害
    李魁昇及妨害其行使權利部分為想像競合犯，另共同妨害陳
    星江行使權利部分為獨立一罪，亦有未洽，被告鍾富元、官
    玉平上訴仍執陳詞否認犯罪雖無理由，惟原判決既有上開可
    議，仍屬無可維持，應由本院將原判決此部分撤銷改判。爰
    審酌被告鍾富元、官玉平僅因車禍細故及協調過程不滿告訴
    人李魁昇之一句話，隨即呼朋引伴，追蹤告訴人等車輛之動
    機，渠等公然在路旁結伴毆打告訴人等，不僅對告訴人造成
    身體傷勢痛苦，妨害告訴人等權利行使，並對社會治安造成
    嚴重妨害之犯罪危害，且犯罪後互相推諉，否認犯行之犯罪
    態度，惟於本院審理期間已與被害人李魁昇達成民事和解，
    賠償其損害，此有臺灣板橋地方法院99年度訴字第2316號和
    解筆錄（見本院卷第71至73頁）及本院審判筆錄可憑（見本
    院卷第83頁），並兼衡被告等人之素行、智識程度、各被告
    分工角色及所為犯罪手段及公訴人具體求處被告鍾富元、官
    玉平有期徒刑1年尚嫌過重並非相當等一切情狀，分別量處
    如主文第二項所示之刑，並均定其應執行之刑。此外被告二
    人均未曾受有期徒刑以上刑之宣告，有本院被告前案紀錄表
    乙件在卷可稽，經此教訓後，應知警惕，當無再犯之虞，本
    院因認對渠等所宣告之刑，以暫不執行為適當，爰併予宣告
    緩刑，以勵自新。
五、至於被告等分持以毆打告訴人李魁昇等所使用之棍棒、磚塊
    等供犯罪所用之物並未扣案，無從認定是否為被告等所有，
    爰不為沒收之諭知。
貳、無罪部分：
一、檢察官於原審追加起訴意旨略以：蘇昱騰於民國97年9月27
    日20時50分許，騎乘車牌號碼511－DER號重型機車，沿新北
    市○○區○○街1段往土城方向行駛，於行經新北市○○區
    ○○街1段21巷1號前時，適有陳星江駕駛車牌號碼1490－EX
    號自用小客車停在對向車道欲往左迴轉，蘇昱騰見狀隨即緊
    急煞車，惟因天雨路滑而摔倒受傷（二車並未發生擦撞），
    蘇昱騰起身後見陳星江逕行離去，即於記下陳星江之車牌號
    碼向員警報案，並隨即邀集綽號「國成」之被告蘇國成、綽
    號「白痴」之林柏忻及林信棋、楊聖龍、廖振凱、鍾富元、
    劉益昌、官玉平等人，前往新北市政府警察局樹林分局柑園
    派出所等候陳星江到場進行協調，嗣於同日23時許，李魁昇
    陪同陳星江至柑園派出所與蘇昱騰等人進行協商，期間因李
    魁昇向蘇昱騰等人表示：「你們應該請陳星江吃豬腳麵線」
    等語，使蘇昱騰等人心生不滿，雙方遂爆發口角爭執，員警
    乃指示李魁昇、陳星江先行駕車離去，蘇昱騰等人見狀，即
    由蘇昱騰將其自用小客車之鑰匙交予楊聖龍，由楊聖龍、廖
    振凱、鍾富元」林柏忻、蘇國成之成年男子先行駕車尾隨李
    魁昇、陳星江，蘇昱騰並指示楊聖龍等人：「用講的沒辦法
    講，就看怎麼處理」等語。楊聖龍等人即依言駕車尾隨李魁
    昇、陳星江所駕駛車牌號碼4607－DM號自用小客車，並於同
    日23時30分許，在新北市○○區○○街1段21巷1號前，將李
    魁昇、陳星江2人攔下，並與隨後駕車趕到之林信棋、蘇昱
    騰、官玉平、劉益昌共同基於妨害自由及傷害之犯意，由蘇
    昱騰、官玉平、劉益昌在旁助勢，廖振凱、楊聖龍、鍾富元
    分持棍棒、林信棋持磚塊，共同砸毀前開自用小客車之前擋
    風玻璃、駕駛座、副駕駛座車窗（毀損部分業經撤回告訴）
    ，並毆打李魁昇、陳星江2人之臉部、頭部、身體等處，致
    使李魁昇受有臉部多處挫傷併下頜骨骨折併下排多顆牙齒脫
    落、左臉部撕裂傷1公分、左手第四指指骨骨折等傷害、陳
    星江則受有割傷之傷害（傷害陳星江部分，業據陳星江撤回
    告訴），再於李魁昇、陳星江欲開門逃出時，自車外將車門
    關上，以此非法方式剝奪李魁昇、陳星江之行動自由，因認
    被告蘇國成所為係犯刑法第277條第1項傷害罪、第302條妨
    害自由罪嫌。
二、按犯罪事實應依證據認定之，無證據不得認定其犯罪事實，
    又不能證明被告犯罪者，應諭知無罪判決，刑事訴訟法第15
    4條、第301條第1項分別定有明文。而刑事訴訟上證明之資
    料，無論為直接證據或間接證據，均須達於通常一般之人均
    不致有所懷疑，而得確信其真實之程度，始得據為有罪之認
    定，若其關於被告是否犯罪之證明未能達此程度，而有合理
    之懷疑存在，致使無從形成有罪之確信，根據「罪證有疑，
    利於被告」之證據法則，即不得據為不利被告之認定，此有
    最高法院76年台上字第4986號判例足資參照。
三、公訴人認被告蘇國成涉犯上開罪行，係以被告蘇國成之供述
    、同案被告林柏忻、蘇昱騰、林信棋、楊聖龍、鍾富元、廖
    振凱、劉益昌、官玉平、告訴人李魁昇、陳星江之證述、財
    團法人恩主公醫院乙種診斷證明書1紙、李魁昇傷勢照片6張
    、車損暨現場照片12張、監視錄影器畫面翻拍照片17張為證
    。訊據上訴人即被告蘇國成固坦承當天有到新北市○○市○
    ○街一段21巷1號之現場，惟矢口否認有何傷害、妨害自由
    犯行，辯稱：當天下午5、6時起與官玉平之父喝酒，喝完之
    後官玉平之父騎車載伊回山佳，經過現場看見一大堆人，該
    機車停下來約1、2分鐘，但未參與毆打被害人等語。經查：
  (一)證人即共同被告林信棋於偵查中雖證稱：當天官玉平打電話
    予伊告知朋友出車禍，要伊到柑園派出所，伊到場後，受傷
    之「哲銘」（即蘇昱騰）及朋友十幾人已在場，對方（指被
    害人陳星江等）來以後，本已達成協議，因對方（應指告訴
    人李魁昇）講說要蘇昱騰請吃豬腳麵線，楊聖龍很生氣表示
    不用講了，對方（指告訴人李魁昇、被害人陳星江）離開，
    「阿龍」（即楊聖龍）向蘇昱騰拿蘇昱騰父親所有汽車之鑰
    匙，去追對方攔人，楊聖龍載「阿凱」（應指廖振凱）、「
    阿元」（應指鍾富元），還有一個官玉平友人綽號「白痴」
    （應指林柏忻）等人騎機車，共是一臺汽車、二臺機車。伊
    當天離開柑園派出所搭載蘇昱騰、官玉平、劉益昌等人，行
    經新北市樹林區柑城橋時，有人打電話給官玉平，說人已經
    攔到，官玉平就把電話給蘇昱騰，蘇昱騰就以臺語說用講的
    沒辦法講，就看怎麼樣處理。蘇昱騰就說他們人在前面，已
    經攔到對方，叫伊停車，伊就將車停在蘇昱騰父親所有汽車
    後方，蘇昱騰隨即下車，將其父親所有汽車開到對向，伊與
    劉益昌、官玉平下車，站在車旁。此時廖振凱就拿東西敲駕
    駛座車窗，另一名穿紅色衣服之人及綽號「國成」之人則拿
    鋁棒打駕駛座之李魁昇，楊聖龍就衝到副駕駛座拿棍子、磚
    塊打破車子擋風玻璃、副駕駛座及後座車窗，劉益昌插手在
    旁觀看，打了約1、2分鐘，對方就開車離去。約有5、6 個
    人持棍子、鋁棒、磚塊或徒手毆打被害人，駕駛座的部分有
    廖振凱、穿紅衣服之人、「國成」及一個不認識的。副駕駛
    座的有楊聖龍、「白痴」（指林柏忻）、鍾富元。伊有拿磚
    塊砸被害人後座車窗玻璃等語（見偵查卷第81-83頁）。惟
    證人林信棋於原審則供稱：被告蘇國成當天是由官玉平的父
    親載到現場等語（見原審卷一第111頁），與被告蘇國成所
    辯相符，又經原審勘驗現場監視畫面，其中在畫面約2分21
    秒許，下方出現穿白色無袖上衣之男子，經林信棋指認係被
    告蘇國成一節，有原審勘驗筆錄、監視器翻拍照片、準備程
    序筆錄可按（見原審卷一第111、113至114、128頁），依上
    開勘驗照片所示，該穿白色無袖上衣男子雖正轉頭面對告訴
    人等駕車離去方向，而身體卻面對畫面下方欲離開，然手上
    並未持有任何兇器，與林信棋於偵查中所證：綽號「國成」
    之人拿鋁棒打駕駛座之李魁昇等情不符，是尚難依林信棋於
    偵查中所述，為不利於被告蘇國成之論據。
  (二)證人即同案被告林柏忻、蘇昱騰、楊聖龍、鍾富元、廖振凱
    、劉益昌、官玉平均未證稱被告蘇國成亦有參與毆打被害人
    李魁昇、陳星江或妨害渠等自由，至於告訴人李魁昇、陳星
    江所證及卷附財團法人恩主公醫院乙種診斷證明書1紙、李
    魁昇傷勢照片6張、車損暨現場照片12張、監視錄影器畫面
    翻拍照片17張雖可證明告訴人李魁昇、陳星江與同案被告蘇
    昱騰發生爭執及受傷之經過，然均不足以證明被告蘇國成亦
    有參與該犯行。
  (三)綜上所述，本件依公訴人所提證據雖可證明被告蘇國成於案
    發時確實在現場，但並無積極證據足證被告蘇國成亦有下手
    毆打被害人二人及限制渠等自由，此外本院亦查無其他積極
    之證據足認被告蘇國成有檢察官所訴之犯行，揆諸上揭判例
    意旨，即應為被告蘇國成無罪之諭知。
四、原審未予詳查，為被告蘇國成有罪之判決，尚有違誤，被告
    蘇國成執此上訴，指摘原判決此部分不當，為有理由，自應
    由本院將原判決此部分撤銷，諭知被告蘇國成無罪之判決。
據上論斷，應依刑事訴訟法第369條第1項前段、第364條、第299
條第1項前段、第300條、第301條第1項，刑法第28條、第277條
第1項、第304條第1項、第55條、第51條第5款、第74條第1項第
1款，刑法施行法第1條之1第1項、第2項前段，判決如主文。
本案經檢察官李金定到庭執行職務。
中    華    民    國   100    年    3     月    29    日
                  刑事第二十一庭審判長法  官  周政達
                                      法  官  楊力進
                                      法  官  許永煌
以上正本證明與原本無異。
檢察官如不服本判決，應於收受送達後10日內向本院提出上訴書
狀，其未敘述上訴之理由者並得於提起上訴後10日內向本院補提
理由書（均須按他造當事人之人數附繕本）「切勿逕送上級法院
」。
被告不得上訴。
                                      書記官  林吟玲
中    華    民    國   100    年    3     月    29    日
附錄本案論罪科刑法條全文：
中華民國刑法第277條
傷害人之身體或健康者，處3 年以下有期徒刑、拘役或1 千元以
下罰金。
犯前項之罪因而致人於死者，處無期徒刑或7 年以上有期徒刑；
致重傷者，處3 年以上10年以下有期徒刑。
中華民國刑法第304條
以強暴、脅迫使人行無義務之事或妨害人行使權利者，處3 年以
下有期徒刑、拘役或3 百元以下罰金。
前項之未遂犯罰之。